臺灣臺中地方法院刑事判決            100年度交訴字第269號
公  訴  人  臺灣臺中地方法院檢察署檢察官
被      告  莊瑞芳
上列被告因肇事逃逸罪案件，經檢察官提起公訴（100年度偵字
第5513號），經本院合議庭裁定改依簡式審判程序審理，判決如
下：
    主    文
莊瑞芳駕駛動力交通工具肇事，致人傷害而逃逸，累犯，處有期
徒刑肆月，如易科罰金，以新臺幣壹仟元折算壹日。
    犯罪事實及理由
一、犯罪事實：莊瑞芳前於民國99年間，因施用毒品案件，經本
    院以99年度易字第286號判處有期徒刑4月確定，於99年6月
    29日易科罰金執行完畢。詎仍不知悔改，於100年1月15日18
    時20分許，駕駛車牌號碼YT-9657號自用小客車，沿臺中市
    ○○路南往北方向行駛，途經臺中市○○路101巷口時，不
    慎與施孝樺所騎乘、搭載施淳譯之車牌號碼KYT-047號重型
    機車發生擦撞，致施孝樺、施淳譯人車倒地，施孝樺受有左
    膝挫擦傷之傷害（過失傷害部分業據施孝樺撤回告訴，經臺
    灣臺中地方法院檢察署檢察官於100年6月15日以100年度偵
    字第5513號不起訴處分確定）。詎莊瑞芳並未下車救治，竟
    基於肇事逃逸之犯意，逕行駕車離開。嗣莊瑞芳於警方尚未
    發現係其駕車肇事逃逸之犯行前，即主動至臺中市政府警察
    局第五分局交通隊向警員自首而願接受裁判。
二、證據名稱：
(一)、被告莊瑞芳於警詢、偵查及本院審理時之自白。
(二)、證人即被害人施孝樺於警詢、偵查中之證述、證人施淳譯於
    警詢中之證述。
(三)、臺中市政府警察局第五分局道路交通事故現場圖、道路交通
    事故調查報告表(一)、(二)、道路交通事故初步分析研判表、行
    政院衛生署臺中醫院診斷證明書各乙份及現場照片22張在卷
    可參。
三、論罪科刑部分：
(一)、核被告莊瑞芳所為，係犯刑法第185條之4之肇事逃逸罪。
(二)、被告前有如犯罪事實欄所載之論罪科刑及執行情形，有臺灣
    高等法院被告前案紀錄表存卷可參，其於5年內故意再犯本
    案有期徒刑以上之罪，為累犯，應依刑法第47條第1項規定
    ，加重其刑。
(三)、又刑法第62條所謂「發覺」，固非以有偵查犯罪職權之機關
    或人員確知其人犯罪無誤為必要，而於對其發生嫌疑時，即
    得謂為已發覺；但此項對犯人之嫌疑，仍須有確切之根據得
    為合理之可疑者，始足當之，若單純主觀上之懷疑，要不得
    謂已發生嫌疑（最高法院72年臺上字第641號判例參照）。
    經查：本件警方係於100年1月15日18時20分許接獲通報而至
    案發現場處理，被害人施孝樺於警方到場處理時，向警方陳
    稱對方之肇事車輛車牌號碼為「YJ-9567」號自用小客車。
    惟警方於現場處理完畢返回警局後，被告於同日20時50分許
    ，即自行至臺中市政府警察局第五分局交通隊說明，被告坦
    承其所駕駛之車牌號碼為「YT-9657」號自用小客車，於前
    揭時間、地點，與證人施孝樺所騎乘之機車發生碰撞。嗣經
    查證證人施孝樺所提供之肇事車輛車牌號碼「YJ-9567」號
    自用小客車為報廢車，於被告自行到案前，警方尚未查明肇
    事車號乙節，有員警蒲振新於100年1月27日所製作之職務報
    告書乙份在卷可參，被告於本院審理時陳稱：車禍發生時，
    伊女兒在車上撞到玻璃嚇到，所以一直在哭，伊住處就在肇
    事地點附近，離肇事地點很近，所以伊就先把車子開回去，
    把伊女兒安置好，大約半小時後，伊就回到案發現場，但是
    被害人已經離開了，伊先去水湳派出所問，派出所員警僑伊
    去交通隊問，後來伊就去交通隊投案等語（見本院100年9月
    23 日審理筆錄），則被告雖於案發後未停留於現場救護證
    人施孝樺，或未等待員警前來處理即自行離去，惟被告於案
    發後隨即至派出所、交通隊說明案情，斯時警方若根據證人
    施孝樺所提供之車牌號碼，實尚未能知悉或推認犯罪嫌疑人
    為何人，依上開說明，堪認被告確有對於未被發覺之犯罪自
    首而接受裁判之情事，是就被告前揭肇事逃逸犯行部分，爰
    依刑法第62條前段規定，減輕其刑，且依法先加後減之。
(四)、爰審酌被告肇事後致證人即被害人施孝樺受有上開傷害，卻
    未加照護逕自逃逸，對道路交通安全造成危害，惟犯後坦認
    犯行，本案被害人施孝樺因車禍所受傷害為左膝擦挫傷，其
    受傷情形尚屬輕微，被告業與被害人達成和解，有本院100
    年度司中調字第809、810號調解程序筆錄各乙份在卷可參，
    犯後態度良好，被告肇事後非全然無停留現場，係因擔心其
    女因車禍事故遭受驚嚇，而離去現場安置其女，俟安置其女
    後隨即返回現場，然見被害人已離去，因而自行前往警局自
    首，與一般明知被害人受傷嚴重而仍自行逃逸之情況尚有不
    同，暨其犯罪之動機、目的、手段、生活狀況、智識、目前
    身體狀況等一切情狀，判處如主文所示之刑，並諭知易科罰
    金之折算標準，以示懲儆。
據上論斷，依刑事訴訟法第273條之1第1項、第299條第1項前段
，刑法第185條之4、第47條第1項、第62條前段、第41條第1項前
段，判決如主文。
中    華    民    國   100    年    10    月    6     日
                        臺灣臺中地方法院刑事第十四庭
                                法  官  劉麗瑛
以上正本證明與原本無異。
如不服本判決應於收受判決後10日內向本院提出上訴書狀，並應
敘述具體理由；其未敘述上訴理由者，應於上訴期間屆滿後20日
內向本院補提理由書（均須按他造當事人之人數附繕本）「切勿
逕送上級法院」。
                                書記官  王玟
中    華    民    國   100    年    10    月    6     日
附錄論罪科刑法條
中華民國刑法第185條之4
駕駛動力交通工具肇事，致人死傷而逃逸者，處6月以上5年以下
有期徒刑。